【裁判字號】    97,抗,361
【裁判日期】    971106
【裁判案由】    本票裁定
【裁判全文】
臺灣臺中地方法院民事裁定               97年度抗字第361號
抗  告  人  乙○○
相  對  人  甲○○
上列當事人間本票准許強制執行事件，抗告人對於民國97年10月
3日本院簡易庭所為97年度司票字第8746號裁定提起抗告，本院
合議庭裁定如下：
    主    文
抗告駁回。
抗告程序費用新臺幣壹仟元由抗告人負擔。
    理    由
一、抗告意旨略以：抗告人因不能任由相對人在屢屢不合理要求
    下配合，竟於97年3月19日當日以協調名義誆我前往，一進
    相對人家門，即二話不說，被自稱黑道大哥之陳姓男子強押
    住脅迫抗告人必須簽下本票，當時相對人甲○○、陳育驊、
    另一陳姓女子 (相對人三姐妹)擋住門口，此時陳姓男子開
    口說，你簽或不簽? 你若不簽就等著斷手斷腳，反正你家人
    住哪！我也知道，不怕你不簽? 」，一聽當下抗告人傻了愣
    了，在這情境下抗告人不得不簽了 (該四紙本票)。受此威
    脅迫害後，票期一天一天近了，抗告人心裡愈加恐慌、害伯
    ，即求助好友幫忙，並多次與相對人協商都無法獲得合理的
    解決，又因業務上的因素，不久，竟然接獲台中地院檢察署
    刑事傳票，在檢察庭數次偵訊後，目前檢察庭已移撥由雲股
    97年度調偵字第400號調解中，按依民法第92條第1項前段規
    定因被詐欺或被脅迫，而為意思表示者，表意人得撤銷其意
    思表示。準此規定，對於抗告人既不得開始強制執行程序，
    相對人竟為開始民事執行程序而聲請法院裁定准許強制執行
    ，自亦不應准許等語，爰依法提出抗告，請求廢棄原裁定等
    語。
二、按執票人向本票發票人行使追索權時，得聲請法院裁定後強
    制執行，票據法第123條定有明文。又本票執票人，依票據
    法第123條規定，聲請法院裁定許可對發票人強制執行，係
    屬非訟事件，此項聲請之裁定及抗告法院之裁定，僅依非訟
    事件程序，以審查強制執行許可與否，並無確定實體上法律
    關係存否之效力，法院僅就本票形式上之要件是否具備予以
    審查，即為已足，至於當事人間實體上之爭執，應循訴訟程
    序以資解決，要非非訟裁定法院所得審酌（最高法院56年台
    抗字第714號、57年台抗字第76號判例參照）。查本件相對
    人主張：其執有抗告人簽發如原裁定所示之本票4張，並免
    除作成拒絕證書，詎屆期提示未獲付款，依票據法第123條
    規定聲請裁定許可強制執行等情，已據其提出本票4張為證
    ，原裁定予以准許，並無不合。抗告意旨雖謂：抗告人係因
    被脅迫，而為意思表示。惟抗告人主張之前揭情節，核屬實
    體上之爭執，應由抗告人另行提起訴訟資以解決，非本件非
    訟事件得為審究。從而本件抗告為無理由，應予駁回。
三、又對於非訟事件，依法應由關係人負擔費用者，法院裁定命
    關係人負擔時，應一併確定其數額，非訟事件法第24條第1
    項定有明文，爰依法確定本件抗告程序費用額如主文第2項
    所示。
四、據上論結，本件抗告為無理由，依非訟事件法第46條、第21
    條第2項、第24條第1項，民事訴訟法第495條之1第1項、第
    449條第1項、第78條，裁定如主文。
中    華    民    國    97    年    11    月     6    日
                  民事第三庭    審判長法  官  林洲富
                                      法  官  許石慶
                                      法  官  曹宗鼎
上正本係照原本作成。
本裁定不得再抗告。
中    華    民    國    97    年    11    月    10    日
                                      書記官  黃聖心


司法院資訊處製作；財團法人民間司法改革基金會備份。
